【裁判字號】    92,交抗,178
【裁判日期】    920514
【裁判案由】    違反道路交通管理處罰條例
【裁判全文】
臺灣高等法院交通事件裁定                        九十二年度交抗字第一七八號
    抗  告  人  甲○○
    即受處分人
右抗告人因違反道路交通管理處罰條例案件，不服臺灣桃園地方法院，中華民國九十
二年一月二十三日裁定（九十一年度交聲字第四七二號），提起抗告，本院裁定如左
：
    主  文
抗告駁回。
    理  由
一、本件原裁定以受處分人即異議人於九十一年六月二十四日二十一時四分許，駕駛
    車牌ＫＶ－七一八八號自小客車行經國道二路東向一．四公里處，為內政部警政
    署國道公路警察局員警攔檢測得其吐氣酒精含量達０．七一ＭＧ／Ｌ之事實，異
    議人並無異議，而異議人聲明異議略以警員以酒精濃度過量開立違規通知單，同
    時以違反刑法第一百八十五條之三送地檢署。惟查獲當時，異議人並非處於駕駛
    中，而是將車停於路肩並接聽友人之來電。刑法已規定不能安全駕駛者，必須移
    之條件，自無再適用秩序罰之必要，今國道國路警察局將異議人送地檢署偵辦，
    又開立違規通知單，業已違背「一事不二罰」之原則，為此就酒後駕車被處罰鍰
    部分聲明異議云云。查異議人係於酒後駕車上路，於途中因友人來電始停車於路
    肩接聽電話，其酒後已有駕車之事實，依法即應予處罰，所稱其非係於行駛中被
    攔查者，並無解於其違規之責。查道路交通管理處罰條例對於飲酒超過禁止駕車
    標準者固予處罰；而刑法中亦有對於酒後不能安全駕駛者，處以刑罰之規定。然
    道路交通管理處罰條例第三十五條第一項之規定目的，係只要酒後達到禁止駕車
    標準者，不分其是否達於不能安全駕駛之程度，即依該條予以處罰；而刑法對於
    酒後駕車者之處罰，必係酒後駕車者已達不能安全駕駛之程度者，方予以處罰，
    並非一有酒後駕車之行為，均以該規定而施以刑罰，其二者之處罰範圍並不相同
    ，即對於酒後已不能安全駕駛者，特規定以刑事罰之方式加強其禁止之手段，以
    達到保護交通安全之目的。刑罰與行政罰之本質並非相同，所能採取之手段亦異
    ，原無不能同時存在之限制。如以異議人之情形言之，如因已對異議人為刑事處
    罰，而不得再為行政處罰，則於異議人酒後已不能安全駕駛之下，勢亦不能當場
    禁止其繼續駕車，僅得任由不能安全駕駛者繼續駕車，其對其他交通參與者之危
    險，不言自明，是異議人所主張其已受刑事處罰，即不得再為行政罰云云，應非
    可採。再者，刑法第一百八十五條之三之法定刑為一年以下有期徒、拘役或三萬
    元以下罰金，而道路交通管理處罰條例第三十五條之處罰範圍則為新台幣一萬五
    千元以下六萬元以下罰鍰。果有二人，其一於酒後已達於不能安全駕駛者，於刑
    事之處罰為罰金一萬元；而另一人雖已超過禁止駕車標準然未達不能安全駕車之
    程度者，其行政處罰為新台幣五萬元，依上開處罰結果觀之，其對於情節較重者
    之處罰，輕於情節較輕者，顯非事理之平；果如此則無異鼓勵酒後駕車者須多飲
    酒，以免受較重之處罰，亦與法律禁止酒後駕車之目的相違。又對於何種行為施
    以行政罰，何種行為施以刑事罰，此乃立法者之決定，茲法亦無明文規定於酒後
    已不能安全駕駛而駕車之情形，如已受刑事處罰者，即得不再受行政處罰，異議
    人徒以其已受刑事處罰，即不應再受行政處罰而聲明異議，其異議為無理由，應
    予駁回。
二、抗告意旨略以本案基本上只有一酒醉駕車之行為，而依其酒醉程度科以不同之懲
    罰義務，其課罰之義務高低比較並非以分別適用法律後之課罰結果作為比較之基
   礎，而應以適用法律所定之條文作為比較，是以原審以刑法第一百八十五條之三
    之法定刑為一年以下有期徒、拘役或三萬元以下罰金，而道路交通管理處罰條例
    第三十五條之處罰範圍則為新台幣一萬五千元以下六萬元以下罰鍰。果有二人，
    其一於酒後已達於不能安全駕駛者，於刑事之處罰為罰金一萬元；而另一人雖已
    超過禁止駕車標準然未達不能安全駕車之程度者，其行政處罰為新台幣五萬元，
    依上開處罰結果觀之，其對於情節較重者之處罰，輕於情節較輕者，顯非事理之
    平．．．．等（蓋抗告人違反刑法第一八五條之三之部分，因初犯經公訴人允以
    緩起訴處分，且依刑事訴訟法第二五三條之二第一項第三款規定，處以一萬元罰
    金），恐有倒果為因之差誤，國家以較為嚴厲之懲罰手段，就國民不法行為科以
    處罰，即不得再就同一罪質之行為，科以防治、處罰方向為同一目的之較輕懲罰
    ，否則應與比例原則相違等。
三、按汽車駕駛人飲用酒類或其他相類似物後，其吐氣所含酒精濃度超過每公升０．
    二五毫克或血液中酒精濃度超過百分之０．０五以上者，不得駕車；汽車駕駛人
    駕駛汽車經測試檢定酒精濃度超過規定標準者，處一萬五千元以上六萬元以下罰
    鍰及吊扣其駕駛執照一年。道路交通安全規則第一百十四條第二款；道路交通管
    理處罰條例第三十五條第一項第一款定有明文。
四、查抗告人即受處分人於九十一年六月二十四日二十一時四分許，駕駛車牌ＫＶ－
    七一八八號自小客車行經國道二路東向一．四公里處，為內政部警政署國道公路
    警察局員警攔檢測得其吐氣酒精含量達０．七一ＭＧ／Ｌ之事實，抗告人承認在
    卷，並有內政部警政署國道公路警察局第一警察隊九十一年九月二十三日公警一
    交訴字第○九一○○一二三五八號函在卷可稽，查異議人係於酒後駕車上路，於
    途中因友人來電始停車於路肩接聽電話，其酒後已有駕車之事實，依法即應予處
    罰，抗告人於原審所稱其非係於行駛中被攔查者，自無可採，又按刑罰者，乃對
    犯罪行為之制裁方法，其種類不外乎刑法第三十三條所定死刑、無期徒刑、有期
    徒刑、拘役、罰金五種主刑，及同法第三十四條規定之褫奪公權、沒收二種從刑
    ，縱令為彌補刑罰之不足，亦祇有輔助上開制裁以護社會安全之保安處分而已
    且刑罰復可分為一般刑罰與行政刑罰，前者，通常是就違反社會性之犯罪行為，
    基於防衛社會與矯治教化為目的所施以之制裁；後者，則係基於行政政策上之考
    量，對違反行政法上之義務行為，以前揭刑法所定主刑及從刑之刑名加以制裁，
    此類處罰，屬於刑罰之性質。至行政罰，乃就違反行政法上義務之行為，本於維
    持行政秩序之目的，由該管主管機關以刑法刑名以外之方法予以處罰，其種類繁
    多，常見之拘留、罰鍰、罰役、沒入、勒令歇業、禁止發行、限期改善、勒令恢
    復原狀、吊銷、吊扣駕駛執照等皆屬之。足見行政刑罰與行政罰，二者性質有別
    ，不容混淆，然一般刑罰或行政刑罰或行政罰若未能完全達其功能，自非不得再
    加行政罰或再加一般刑罰或行政刑罰予以併罰之。原審已說明道路交通管理處罰
    條例對於飲酒超過禁止駕車標準者固予處罰；而刑法中亦有對於酒後不能安全駕
    駛者，處以刑罰之規定。然道路交通管理處罰條例第三十五條第一項之規定目的
    ，係只要酒後達到禁止駕車標準者，不分其是否達於不能安全駕駛之程度，即依
    該條予以處罰；而刑法對於酒後駕車者之處罰，必係酒後駕車者已達不能安全駕
    駛之程度者，方予以處罰，並非一有酒後駕車之行為，均以該規定而施以刑罰，
    其二者之處罰範圍並不相同，即對於酒後已不能安全駕駛者，特規定以刑事罰之
    方式加強其禁止之手段，以達到保護交通安全之目的。刑罰與行政罰之本質並非
    相同，所能採取之手段亦異，原無不能同時存在之限制。及對於何種行為施以行
    政罰，何種行為施以刑事罰，此乃立法者之決定，茲法亦無明文規定於酒後已不
    能安全駕駛而駕車之情形，如已受刑事處罰者，即得不再受行政處罰，異議人徒
    以其已受刑事處罰，即不應再受行政處罰而聲明異議，其異議為無理由，原審因
    認原處分機關依道路交通管理處罰條例第三十五條第一項第一款規定對抗告人裁
    處罰鍰酒後駕車部分四萬九千五百元（與未經異議之未帶駕照部分之三百元合共
    四萬九千八百元）並吊扣其駕駛執照十二個月，依法並無不當，而駁回抗告人之
    異議，揆諸前揭之規定，並無不合，尚難以抗告人片面之看法而不罰，本件抗告
    人前揭違規之事實明確，其抗告為無理由，應予駁回。
五、依道路交通管理處罰條例第八十九條，道路交通案件處理辦法第二十六條，刑事
    訴訟法第四百十二條裁定如主文。
中      華      民      國    九十二    年     五       月     十四   日
                              臺灣高等法院交通法庭
                                  審判長法  官  陳  正  雄
                                        法  官  許  錦  印
                                        法  官  許  宗  和
右正本證明與原本無異。
不得再抗告。
                                        書記官  廖  艷  莉
中      華      民      國    九十二    年     五       月     十五   日


司法院資訊處製作；財團法人民間司法改革基金會備份。
